臺灣高等法院高雄分院刑事判決　　　　100年度上易字第878號
上　訴　人　臺灣高雄地方法院檢察署檢察官
被　　　告　廖文榮
上列上訴人因被告傷害案件，不服臺灣高雄地方法院100 年度易
字第708 號中華民國100 年7 月29日第一審判決（起訴案號：臺
灣高雄地方法院檢察署99年度偵字第32674 號），提起上訴，本
院判決如下：
     主  文
原判決撤銷。
廖文榮犯傷害罪，處有期徒刑肆月，如易科罰金，以新臺幣壹仟
元折算壹日。
    事  實
一、廖文榮前有違反毒品危害防制條例等前科，經定應執行刑1
    年7 月確定，於民國94年4 月6 日交付保護管束期滿執行完
    畢（不構成累犯）；詎仍不知警惕，於民國99年5 月26日15
    至16時許，在高雄市鳳山區○○○路、中山路附近某小吃攤
    ，與姓名年籍不詳綽號「阿貴」、「阿信」之成年男子一同
    飲食，席間「阿貴」央請廖文榮駕車載其與「阿信」前往高
    雄市楠梓加工區尋仇，廖文榮竟應允之。廖文榮乃與「阿貴
    」、「阿信」共同基於普通傷害之犯意聯絡，由廖文榮駕駛
    車牌號碼UO-4682 號裕隆、灰色自用小客車，搭載「阿貴」
    、「阿信」前往高雄市楠梓加工區，於同日約18時許前，至
    楠梓區○○區○○街3 號臺灣捷康綜合有限公司西側道路旁
    （即加昌變電所前）等候，約10分鐘後之同日18時5 分許，
    「阿貴」、「阿信」見黃光揮步行經過上開小客車，乃隨即
    下車，黃光揮前行約5 、6 步，即為「阿貴」、「阿信」追
    上，「阿貴」、「阿信」中一人拉住黃光揮背包，朝黃光揮
    身體先毆打一拳，後2 人即接續揮拳毆打黃光揮臉部等處，
    致黃光揮不支倒地，而受有顏面多處挫傷瘀紅、雙眼結膜下
    出血、左耳挫傷瘀紅、上門牙斷裂、右側鼻孔出血及、上內
    唇撕裂傷1 公分等傷害。廖文榮則依「阿貴」指示，將上開
    小客車前駛至路口等候接應。「阿貴」、「阿信」於毆打黃
    光揮後，即快步前往廖文榮停車處會合，廖文榮再將「阿貴
    」、「阿信」搭載至高雄市鳳山區○○○路、中山路附近，
    讓「阿貴」、「阿信」下車離去。嗣經目擊騎士提供上開小
    客車車牌號碼予黃光揮，黃光揮乃於同日20時許向內政部警
    政署保安警第二級總隊第四大隊第三中隊報案，始循線查獲
    上情。
二、案經黃光揮訴由內政部警政署保安警第二級總隊第四大隊第
    三中隊報告臺灣高雄地方法院檢察署檢察官偵查起訴。
    理  由
一、證據能力部分：
    本判決理由所援用之證據資料（含供述證據及非供述證據）
    ，被告廖文榮及公訴人於本院言詞辯論終結前，均同意有證
    據能力或不爭執（見本院卷25-26 頁）。本院審酌上開證據
    之作成，並無違法或不當情形，且與本案待證事實相關，適
    當作為證據，依刑事訴訟法第159 條之5 第1 項之規定，認
    均具證據能力。
二、實體部分：
  (一)訊據被告廖文榮（下稱被告）固坦承於上開時、地，駕駛車
    牌號碼UO-4682 號小客車搭載綽號「阿貴」、「阿信」之成
    年男子至高雄市楠梓加工區內，惟矢口否認有共同傷害犯行
    ，辯稱：「當天是『阿貴』請我載他和『阿信』去楠梓加工
    區，要向別人借錢，到達案發地點，『阿貴』、『阿信』下
    車，叫我到前面等他，之後我開車到T 字路口等他們，我停
    車地方看不見『阿貴』、『阿信』下車後的動靜。直到警察
    通知我說他們打人，我才知，但已經找不到『阿貴』、『阿
    信』了」云云。
  (二)經查：
  (1)告訴人黃光揮於99年5 月26日18時5 分許下班，步行行經高
    雄市楠梓加工區○○街3 號臺灣捷康綜合有限公司西側道路
    旁（即加昌變電所前），遭自裕隆、灰色小客車下車之二名
    男子人毆打倒地，致受有顏面多處挫傷瘀紅、雙眼結膜下出
    血、左耳挫傷瘀紅、上門牙斷裂、右側鼻孔出血及、上內唇
    撕裂傷1 公分等傷害，並經目擊騎士提供搭載該二名男子之
    小客車車牌號碼為UO-4682 號等情，業據證人即告訴人黃光
    揮於警詢、偵訊、原審分別證稱：「我當時由東二街欲走往
    捷運站，約於18時5 分在加昌變電所前，突然有二名男子從
    1 部小客車走出來，由我的背後動手毆打我，打我臉部及頭
    部約十幾拳，把我打倒在地上，導致我臉部及頭部均有受傷
    。當時共有二人下車毆打我，還有一人在汽車駕駛座，我不
    知道他們是如何離開現場，是一名路過騎機車的男子告訴我
    該部小客車車牌號碼是UO-4682 號」（見警卷(一)16-17 頁）
    、「99年5 月26日當天，有一個人開一台裕隆灰藍色的車，
    後面坐二個人，停在楠梓加工區○○街我們公司旁3 號與5
    號路邊。我走路經過該車旁，車上下來二個人，一個先拉住
    我的背包，就打我一拳，之後二人就開始從正面打我，打我
    的臉部很多拳，我就倒下去，起來時，他們已經開車走了，
    是一位騎機車的男子跟我講打我的人是開車號UO-4682 號的
    車」（見99偵32674 號卷〈下稱偵卷(二)〉23-24 頁）、「當
    時有一個騎機車的陌生人過來跟我說自小客車的車牌號碼，
    他說他有看到我被打，並說該車牌號碼應該可以用得到」（
    見原審訴卷41頁）等語明確，並有健仁醫院診斷證明書在卷
    可憑（見警卷(一)32頁）；且車牌號碼UO-4682 號小客車為裕
    隆廠牌、車身灰色、車主為被告，有車籍查詢- 基本資料詳
    細畫面在卷可按（見警卷(一)31頁）；並參酌被告亦供承於告
    訴人黃光揮遭毆打時，其確有駕駛上開小客車搭載「阿貴」
    、「阿信」進入高雄市楠梓加工區內，先行停在路邊等候，
    其後「阿貴」、「阿信」始下車等情，並帶同員警至本件現
    場─楠梓加工區○○○○○街變電所附近、新經一路與東二
    街口附近、楠梓加工區出口等處拍攝採證照片，有現場採證
    照片多幀在卷可稽（見警卷(一)29-30 頁）。足認證人即告訴
    人黃光揮上開證述符於事實而可信，告訴人黃光揮確係遭自
    裕隆、灰色小客車下車之二名男子毆打受傷無訛。
  (2)至於證人黃光揮於原審另證稱：「我無法確認打我的人是否
    從裕隆車下來；我不清楚打我的2 名男子如何離開，也不知
    道他們上的車是否是我本來看到的裕隆車；也無法確定陌生
    騎士說的車號就是我看到的裕隆車車號。我與廖文榮沒有恩
    怨糾紛」等語（見原審訴卷40-42 頁）。本院審酌一般被害
    人可能因受傷極欲緝兇或取得賠償，而有誇大或隱瞞有利他
    事實之情形，然由證人黃光揮上開證述，恰顯現其並無因受
    傷而隨意指摘被告，或極欲取得賠償而昧於事實為證述情形
    ；及參酌被告上開供承及現場採證照片、陌生騎士提供車牌
    號碼等情，應認證人黃光揮，其於本件案發之初之警、偵訊
    證述，當屬可信。是自難以證人黃光揮於原審之上開證述，
    遽為被告有利之認定，併此說明。
  (3)被告固一再辯稱：「 『阿貴』是請我載他和『阿信』去楠梓
    加工區內向別人借錢，『阿貴』叫我到前面停車，我停車的
    T 字路口看不見『阿貴』、『阿信』下車後的動靜」等語。
    惟查：
  證人即黃光揮就其被毆打時，其與裕隆、灰色小客車之相對
    位置，於偵訊、原審分別證稱：「我被打的地點離該車（指
    裕隆、灰色小客車）大約5 公尺，就在旁邊，沒有建築物或
    任何東西擋在我與車子中間。我走在路邊，車子也停在路邊
    ，車子就在我被打的旁邊」（見偵卷(二)23頁）、「我經過車
    子時，開車的人坐在車內，從後座有二個人下車，大概走了
    5 、6 步，他們就過來打我」（見原審訴卷40頁背）等語在
    卷；並經證人即拍攝本件現場採證照片之員警林德興於本院
    證稱：「依黃光揮所述看到一個人坐於小客車駕駛座、二個
    人坐後座之地點，距離他被打的地點約15公尺；依廖文榮說
    他後來停車地點，距離黃光揮被打的地點約100 公尺」等語
    明確（見本院卷51頁），並提出偵查報告、現場圖為憑（見
    偵卷(二)28-29 ，本院卷35-38 頁）。
  被告固辯稱其駕駛之小客車係停放在距告訴人黃光揮被毆打
    處約100 公尺之T 字路口。然若被告所供為真，其停車之T
    字路口既無法看到「阿貴」、「阿信」，而「阿貴」、「阿
    信」又未指定被告應在何處停車，則「阿貴」、「阿信」於
    借得款項後，將至何處與被告會合，已屬可疑；且被告之小
    客車，既是「阿貴」、「阿信」離開楠梓加工區之交通工具
    ，被告竟將該車停在距離現場100 公尺之遠處，亦與事理有
    違；又參酌被告於本院供稱：「『阿貴』、『阿信』在楠梓
    加工區上車時，是快步走」等語（見本院卷54頁背面），而
    向某人借款本非違法之事，又何需於借得或未借得款項時，
    快步離開現場。是綜合上開種種情狀，足認被告上開辯解均
    有違常理，而不足採信。
  綜上所述，應認告訴人黃光揮於經過被告駕駛之本件小客車
    停放處約15公尺處，即遭自被告駕駛之小客車下車之「阿貴
    」、「阿信」毆打受傷，被告當時仍在告訴人黃光揮遭毆打
    之現場，且得以看見「阿貴」、「阿信」毆打告訴人黃光揮
    之情形無訛。
  (三)按共同正犯間之犯意聯絡，不以明示為必要，即相互間有默
    示之合致，亦無不可。又以自己犯罪之意思而參與，其所參
    與者雖非犯罪構成要件之行為，仍無解於共同正犯之罪責（
    最高法院97年臺上字第1783號判決、66年臺上字第2527號判
    例意旨參照）。本件雖因被告否認事前知悉「阿貴」、「阿
    信」之真正意圖，且其僅是駕駛小客車搭載「阿貴」、「阿
    信」至本件案發現場，並未實際下手毆打告訴人。惟本院審
    酌被告於本院審理時自承其因腳部殘障無法從事粗重工作、
    平日都在家中、經濟情況非佳、與「阿貴」僅為見過二、三
    次面之朋友等情（見本院卷53頁背面），然被告卻不辭時間
    、油錢之耗損，為僅見過二、三次面之「阿貴」，未問明原
    因、事由，即自高雄市鳳山區○○○路、中山路附近搭載「
    阿貴」、「阿信」至高雄市楠梓加工區○○○路程非近，路
    途亦非與其高雄市鳳山區○○○路581 巷18之1 號5 樓住處
    順路，已屬有疑；且「阿貴」至楠梓加工區之目的若真係為
    借款，亦應當先行聯絡出借款項之人，約定明確之見面地點
    ，豈有停在路邊等候，而為此種類似攔人行為之理；又告訴
    人黃光揮遭「阿貴」、「阿信」毆打時，被告即在案發現場
    。是應認被告於搭載「阿貴」、「阿信」至本件案發現場前
    ，即已知「阿貴」、「阿信」意在尋仇，且以自己犯罪之意
    思參與，負責駕駛小客車接送「阿貴」、「阿信」之行為無
    訛。
  (四)綜上所述，被告明知「阿貴」、「阿信」前往楠梓加工區係
    意在尋仇，仍負責駕駛小客車接送「阿貴」、「阿信」，並
    於案發現場一同等候告訴人黃光揮，再於發現告訴人黃光揮
    經過時，由「阿貴」、「阿信」下手毆打告訴人黃光揮成傷
    。是本件事證已明，應依法論科。
  (五)論罪、原判決撤銷、量刑之理由：
  (1)核被告所為，係犯刑法第277 條第1 項傷害罪。被告與綽號
    「阿貴」、「阿信」之成年人間，有犯意聯絡及行為分擔，
    為共同正犯。
  (2)原審以無積極證據足以證明被告與「阿貴」、「阿信」間，
    有何犯意聯絡及行為分擔，而為被告無罪之諭知，容有未當
    。檢察官執此提起上訴，為有理由，自應由本院就原判決撤
    銷改判。
  (3)爰審酌被告僅因朋友之邀，即對毫不相識之告訴人為傷害行
    為，侵害告訴人之身體法益及人格尊嚴，法紀觀念薄弱，迄
    未與告訴人達成和解；再衡以告訴人所受之傷勢幸非嚴重，
    被告自述身有殘疾，及其有違反毒品危害防制條例等前科、
    教育程度為國小肆業、擔任臨時工、家庭經濟狀況勉持（見
    警卷(一)6 頁，本院卷41-47 頁臺灣高等法院被告前案紀錄表
    ），又其犯罪之動機、手段、參與本件犯罪之主從地位等一
    切情狀，量處如主文所示之刑，並諭知以新臺幣1,000 元折
    算1 日之易科罰金折算標準。
據上論斷，應依刑事訴訟法第369 條第1 項前段、第364 條、第
299 條第1 項前段，刑法第277 條第1 項、第41條第1 項前段，
刑法施行法第1 條之1 。
本案經檢察官林敏惠到庭執行職務。
中    華    民    國   100    年    11    月    8     日
                  刑事第一庭    審判長法  官  周賢銳
                                      法  官  洪碩垣
                                      法  官  曾逸誠
以上正本證明與原本無異。
不得上訴。
中    華    民    國   100    年    11    月    8     日
                                      書記官  魏文常
附錄本判決論罪科刑法條：
刑法第277 條；
傷害人之身體或健康者，處3 年以下有期徒刑、拘役或1 千元以
下罰金。
犯前項之罪因而致人於死者，處無期徒刑或7 年以上有期徒刑；
致重傷者，處3 年以上10年以下有期徒刑。